臺灣高等法院刑事判決　　　　　　　　94年度上訴字第2334號
上　訴　人　臺灣新竹地方法院檢察署檢察官
上　訴　人
即　被　告　乙○○
　　　　　　　　　　　5樓
選任辯護人　法律扶助律師　喬國偉律師
上列上訴人因被告強盜等案件，不服臺灣新竹地方法院94年度訴
字第136號，中華民國94年6月30日第一審判決（起訴案號：臺灣
新竹地方法院檢察署94年度偵字第147號），提起上訴，本院判
決如下：
    主  文
原判決關於竊盜部分撤銷。
乙○○被訴竊盜部分免訴。
其他上訴駁回。
    事  實
一、乙○○曾於民國91年間因竊盜案件，經臺灣新竹地方法院於
    91年3月13日，以91年易字第75號判決判處有期徒刑10月確
    定，於93年4月8日縮刑期滿執行完畢。猶不知悔改，復基於
    意圖為自己不法所有之犯意，於93年12月17日中午12時50分
    許（起訴書犯罪時間誤載為凌晨0時50分許，業經公訴人於
    原審當庭更正），在新竹市○○路600巷12號曾來旺住處，
    持客觀上足對人生命、身體構成危險，足供兇器使用之一字
    起子1支破壞該住處1樓鐵拉門門鎖（構成門扇之一部分）侵
    入該住宅（侵入住宅部分未據告訴），竊取放置於1樓房間
    內之金項鍊1條及金戒指2只、存摺等物品，乙○○將竊得之
    物裝入2只手提包（亦係竊得）內後背在身上，繼續往上址2
    樓房間，正持一字起子欲撬開2樓房間門行竊之際，為在3樓
    房間之曾來旺之子甲○○發覺有異狀，乃下樓查看，乙○○
    為防護贓物、脫免逮捕，乃持手上之一字起子往前作勢數次
    刺擊甲○○之強暴行為 (其中雖有刺到甲○○之腿部，惟因
    甲○○穿牛仔褲，沒有穿透褲子，僅紅腫）以嚇退甲○○，
    甲○○為奪回乙○○竊取之物，與乙○○發生拉扯，乙○○
    乃以告訴甲○○要掏槍並作勢掏槍狀之脅迫行為，致甲○○
    心生畏懼而避開，乙○○乘隙往1樓方向逃逸，甲○○則在
    後追趕，至1樓樓梯口時，甲○○再次拉扯乙○○，乙○○
    復作勢掏槍狀，甲○○因心生畏懼而放手，乙○○乃繼續跑
    至1樓後門，因1樓後門打不開，轉往前門方向逃逸，跑至屋
    外土地公廟金亭內，為甲○○自後追上並拉扯下其中1只手
    提包，續乙○○因見甲○○鄰居多人共同追躡他，將另1包
    手提包丟在土地公廟後方車旁而逃離現場。嗣於93年12月28
    日凌晨0時10分許，乙○○駕駛竊取所得之車牌號碼JZ－515
    1號自小客車（此部分為免訴之判決，詳後述），行經新竹
    市○○路天公壇前，為警當場查獲而發覺上情。
二、案經新竹市警察局第三分局報請臺灣新竹地方法院檢察署檢
    察官偵查起訴。
    理  由
壹、有罪部分：
一、上訴人即被告乙○○對於上揭侵入曾來旺新竹市○○路600
    巷12號住處，持客觀上足對人生命、身體構成危險，足供兇
    器使用之一字起子破壞該住處1樓鐵拉門門鎖侵入該住宅，
    竊取放置於1樓房間內之金項鍊1條及金戒指2只、存摺等物
    品之竊盜犯行坦承不諱，惟矢口否認有對被害人甲○○施以
    任何強暴、脅迫行為，並稱甲○○所言不實在，第1次其與
    甲○○相遇的地方是其在房間裡面，背著背包，手拿著一字
    起子，看到我之後，我就往外衝，所謂扭打就是跳開，從頭
    到尾我的背包都背在我身上，他沒有來拉我；沒有與甲○○
    發生扭打，沒有攻擊他，沒有說要掏槍，如果我有要掏槍的
    話，就不用拿一字起子云云。經查：
  (一)關於被告有上揭加重竊盜犯行部分，被告於93年12月10日中
    午12時50分許，持一字起子破壞一樓鐵門，侵入新竹市○○
    路600巷12號甲○○住處，竊取放置於一樓房間內之財物之
    事實，據被告於原審94年3月22日行準備程序時坦白承認，
    其就有無竊取甲○○住處放置於一樓房間內之金項鍊1條及
    金戒指2只、或其他物品，雖有所爭執。惟查被告於93年12
    月28日檢察官偵查中坦承在新竹市○○路600巷12號一樓竊
    取金戒指、金項鍊。證人甲○○於原審94年6月22日審判時
    證稱被竊為金飾（金戒指、金項鍊）、存摺、皮包（手提包
    ）等語（見原審卷第48、52、53頁），被告於原審亦已坦承
    ：「我有偷到東西，都放在那個袋子裏面。」等語。核與證
    人甲○○證述情節相符，被告此部分供述與事實相符，可以
    採信。則被告有上開加重竊盜之犯行已足認定。被告聲請傳
    喚製作警詢筆錄之警員以證明其警詢所述，非出於任意性云
    云，惟本院並未採用被告於警詢之陳述作為認定其犯罪之證
    據，尚無就此加以調查之必要。
  (二)被告有無於上開加重竊盜犯行後為防護贓物、脫免逮捕而對
    證人甲○○當場施以強暴、脅迫行為乙節：
  1.證人甲○○就當時發生經過之證述：原審94年6月22日審理
    時證稱：「（問：你從3樓發現有異聲下樓，看到被告的情
    形為何？）他正拿一字起子要撬開我弟的房間。（問：被告
    是否已竊得手提包？）1樓、2樓的房間都被他撬開，已經提
    了2包手提包在身邊。（問：你看到被告時，他是否有停止
    撬開的動作？）有。（問：他是否有馬上把手提包拿起？）
    沒有，他要反抗時才拿起，當時位置在2樓走廊。（問：手
    提包何時提起？）他都背在身上，連在2樓撬開門時也背在
    身上。……（問：被告反抗否？）有。他拿一字起子要刺我
    ，並作掏槍的動作。（問：你從3樓下來的動線？）我先要
    到1樓，後來聽到2樓有聲音，我就到2樓，我在2樓樓梯口就
    看到被告。（問：被告是否在你弟弟房門口？）是。（問：
    看到被告時，被告有任何動作？）他有反抗的動作。（問：
    被告有衝向你嗎？）有，他拿一字起子。（問：被告衝向你
    距離10步時，你有無採取避開的動作？）沒有，正面迎向他
    ，我當時害怕。（問：被告掏槍動作在何地？）2樓、1樓都
    有，在肢體衝突完以後。(問：被告當時是否有拿一字起子
    ？）有。有刺向我的動作。（問：你沒有受傷，是因為你閃
    開，還是你有擋到？）我有閃開，我家走廊寬度約60公分。
    （問：被告衝下來1樓時，從何處逃逸？）後門。（問：你
    從何處離開？）前門。（問：你們在1樓還有無正面衝突？
    ）沒有，他作掏槍動作，我閃開，他往1樓衝，從後門離開
    。被告拿一字起子衝向我，我和他發生扭打，後來他衝向1
    樓，我清楚看到有1支一字起子。（問：發現被告在你家行
    竊，你有否想要取回遭竊的財物？方法？）有，我有拉扯，
    皮包是在屋外拉扯時拉下來的，在屋內時有碰到皮包，但沒
    有拉下來。（問：你想要拿回皮包時，被告的動作為何？）
    他拿一字起子衝向我，要衝下1樓，起子拿在手上往前刺3、
    4下，詳細的次數不記得。（問：被告還有無其他反抗行為
    ？）掏槍的動作，他手伸往皮包內側掏東西，他有喊我要掏
    槍。（問：他有用拳頭揮的動作？）沒有。（問：是否看清
    楚起子的特徵？）綠色，確定是一字起子。（問：你和被告
    拉扯幾次？）2次左右，在我弟門口1次，第2次在走廊靠近1
    樓樓梯口。（問：被告既然轉身要跑，你們兩人為何會再拉
    扯？）我們拉扯第1次之後，我還是擋在樓梯口，他要衝向
    我，才有第2次拉扯，被告又作出掏槍的動作，所以我要避
    開他，他就衝到1樓去。」等語綦詳。被告提起上訴後，以
    其不諳法律未予充分詰問關鍵問題，聲請再次詰問證人甲○
    ○，並要證人提出驗傷單，本院為使被告充分行使其詰問權
    ，並究明事實，被告有無對甲○○實施強暴、脅迫，於94年
    12月9日再次傳喚甲○○以證人身分接受詰問，甲○○具結
    後，就「被告拿起子有無刺到你的身體？」證稱：「有刺到
    腿的部位，可是因為我穿牛仔褲，沒有穿透褲子，有紅腫，
    但我沒有去驗傷。」等語。證人甲○○對當時與被告拉扯、
    被告拿一字起子衝刺、作勢掏槍強暴、脅迫等情節均詳細描
    述，徵諸證人與被告素不相識，亦無仇怨，當無設詞誣陷之
    理，甘冒偽證之刑責，證人上開證述可以採信。足以認定被
    告確有因防護贓物、脫免逮捕，對證人甲○○實施強暴、脅
    迫行為。
  2.被告於原審、本院審理時雖辯稱未與證人發生扭打，惟據被
    告於偵查時之供述，則坦認有與證人發生扭打：於93年12月
    28 日偵查時供稱：「（問：如何被屋主發現？）我上2樓準
    備行竊時，就被屋主發現，並跟屋主發生扭打，扭打當時我
    手上有拿一字起子，後來我趁機跑掉。」（見偵查卷第42頁
    ），被告供詞反覆已堪置疑，且被告於偵查中之供述，與證
    人甲○○上開證述扭打乙節相符，益證被告於原審、本院審
    理時辯解應屬卸責之詞，被告雖於原審94年6月22日審理時
    ，辯稱其在警詢及偵查時說有和被害人發生扭打，其意思是
    其拿著螺絲起子往外衝，證人也往外衝，警察就寫發生扭打
    ，且其當時有提藥，神智不清云云。惟本院並未採用被告警
    詢筆錄對被告不利之認定，而係採用被告於偵查中任意性之
    陳述，被告所辯亦不足採。
　3.綜上，本件事證明確，被告攜帶兇器，毀壞門扇竊盜，因脫
    免逮捕、防護贓物，而當場施以強暴、脅迫之犯行堪以認定
    。
二、按刑法第329條以強盜論，即以強盜罪相當條文處罰之意，
    並非專指以同法第328條第1項之強盜論，故同法第330條所
    謂犯強盜罪，不僅指自始犯強盜罪而言，即依同法第329條
    以強盜論者，亦包括之，如此項準強盜有同法第321條第1項
    各款情形之一，自應依同法第330條論處（最高法院42年度
    臺上字第523號判例參照）。又按刑法之強盜罪，明文規定
    以強暴、脅迫致使不能抗拒為其構成要件，而刑法準強盜罪
    則無類此致不能抗拒之規定，故被告一有強暴、脅迫之實施
    ，即與準強盜之規定相當，而不以使人不能抗拒為必要（最
    高法院74年度臺上字第3225號判決亦同此見解），是本件被
    告先為攜帶兇器毀越門扇竊盜犯行後，為防護贓物、脫免逮
    捕，持一字起子往前作勢刺擊證人甲○○，並於甲○○為奪
    回失竊物品而與之拉扯時，告訴證人甲○○要掏槍且作勢掏
    槍狀，應可認為當場施以強暴、脅迫行為甚明。核被告所為
    ，係犯刑法第329條之準強盜罪，而有同法第321條第1項第2
    款、第3款之情形，應依同法第330條第1項加重強盜罪論處
    。被告有事實欄所載之科刑執行紀錄，有本院被告前案紀錄
    表在卷可稽，五年內再犯本案之罪，係累犯，應依刑法第47
    條規定加重其刑（原判決已論以累犯並引用刑法第47條，惟
    理由內漏未說明，應予補正）。
貳、免訴部分：
一、公訴意旨另以：被告乙○○基於意圖為自己不法所有之概括
    犯意，連續於93年12月26日凌晨2時許、同年月27日凌晨3時
    許，在新竹市○○路178號處、新竹市○○路191號處，手持
    其所有自製鑰匙1把竊取陳明君所有車牌號碼JZ－5151號自
    小客車及萬婷婷所有車牌號碼RE7－975號輕型機車。嗣於93
    年12月28日凌晨0時10分許，乙○○駕駛車牌號碼JZ－5151
    號自小客車，行經新竹市○○路天公壇前，為警當場查獲，
    並扣得作案之鑰匙1把。因認被告另涉犯刑法第320條第1項
    之竊盜罪嫌。
二、按案件曾經判決確定者，應諭知免訴之判決，刑事訴訟法第
    302條第1款定有明文。
三、經查被告前於自93年9月21日晚上6時40分許起至94年2月3日
    上午10許止，連續在新竹市○○街53之1號及53之2號6樓等
    處，或單獨1人，或與童享鈴基於共同意圖為自己不法所有
    之犯意聯絡及行為分擔，竊取林忠義等人所有之財物之竊盜
    行為，業經臺灣新竹地方法院檢察署檢察官以93年度偵字第
    5018號提起公訴及以94年度偵字第1328、1910號移送併案審
    理，經原審以93年度易字第623號於94年5月30日判決有期徒
    刑2年10月，被告不服提起上訴，經本院於94年7月29日以94
    年度上易字第1049號判決上訴駁回確定等情，有原審93年度
    易字第623號、本院94年度上易字第1049號刑事判決正本、
    本院被告前案紀錄表各1份在卷可稽。經查公訴人起訴被告
    此部分之行為與前案業經判決確定之行為間，時間緊接，犯
    罪行為之方法態樣相同，且所犯之罪名及基本犯罪構成要件
    亦相同，顯係基於同一犯意為之，該判決業已認定明確，該
    判決事實一其中「（七）於93年12月26日凌晨2時許，單獨
    行經新竹市○○路178號前，見萬婷婷所有之車號RE7－975
    號輕型機車（已發還萬婷婷）停在路邊無人看管，乘無人注
    意之際，持其所有之鑰匙一支，以該支鑰匙插入電源開關，
    扭轉鑰匙開啟電源之方式，竊得該部機車供己為交通工具使
    用。迨其騎駛該部機車將汽油用光，即將機車棄置在新竹市
    ○○路176號前。（八）於93年12月27日中午12時許，單獨
    行經新竹市○○路191號前，見陳明君所有之車號JZ－5151
    號自用小客車（已發還陳明君）停在路邊無人看管，乘無人
    注意之際，持其行竊機車所用之鑰匙開啟車門，再將該支鑰
    匙插入電源開關，扭轉鑰匙開啟電源之方式，竊得該部自用
    小客車供己為交通工具使用。嗣於同年月28日凌晨零時10分
    許，其駕駛竊得之自用小客車行經新竹市○○路天公壇前，
    為警方查獲，並扣得鑰匙一支。之後在其帶領下，前往新竹
    市○○路176號前，起出車號RE7－975號機車，另查獲其竊
    盜該部機車之犯行。」被告於本案被訴竊盜部分，即屬曾經
    判決確定，依法應為免訴之判決。
、原審關於被告被訴竊盜部分，為不受理之判決，固非無見。
    惟查檢察官係於94年1月24日就同一案件之本案竊盜部分向
    原審提起公訴（於94年2月5日繫屬原審），原審就該部分以
    重複起訴為由，另為公訴不受理之諭知，於原審為判決時雖
    無不合，然因訴訟程序之進行，被告對原審93年度易字第62
    3號判決不服，提起上訴後，經本院於94年7月29日以94年度
    上易字第1049號判決上訴駁回確定，則本案被告所犯連續於
    93年12月26日凌晨2時許、同年月27日凌晨3時許，在新竹市
    ○○路178號處、新竹市○○路191號處竊盜之行為，已併同
    該案判決有罪確定，乃曾經判決確定，依法應為免訴之判決
    。檢察官雖非以此為理由，惟原判決關於此部分在本院為判
    決時已有未洽，自應由本院將原判決關於竊盜部分予以撤銷
    ，另為免訴之判決。原審關於加重強盜部分，以罪證明確，
    援引第330條第1項（原判決據上論結贅引刑法第321條第1項
    第2款、第3款）、第329條、第47條之規定，並審酌被告犯
    罪之動機、手段、因犯罪所得之財物，對被害人所造成之損
    害程度及犯罪後否認犯行等一切情狀，量處有期徒刑捌年。
    敘明被告供犯本件強盜犯行所用之一字起子1支，雖為被告
    所有，業據供明在卷（見偵查卷第42頁），惟未據扣案，為
    免將來執行之困難，爰不為沒收之諭知。經核原審認定事實
    、適用法律，於法均無不合，量刑亦屬適當。檢察官上訴意
    旨以原判決認事用法既有違誤，請將原判決撤銷，更為適法
    之判決，應認係對原判決全部上訴（依刑事訴訟法第348條
    第1項規定，未聲明一部上訴者，視為全部上訴），惟就此
    部分並未具體指摘原判決有何違誤；被告上訴意旨否認犯罪
    ，仍執前詞指摘原判決關於此部分為不當，經核均無理由，
    應予駁回。
據上論斷，應依刑事訴訟法第369條第1項前段、第364條、第302
條第1款、第368條，判決如主文。
本案經檢察官吳國南到庭執行職務。
中　　華　　民　　國　　94　　年　　12　　月　　23　　日
　　　　　　　　　刑事第十八庭  審判長法　官　吳昭瑩
　　　　　　　　　　　　　　　　　    法　官  楊貴雄
　　　　　　　 　 　　　　　　　　　　法　官  李英勇
以上正本證明與原本無異。
關於加重強盜部分如不服本判決應於收受送達後十日內向本院提
出上訴書狀，其未敘述上訴之理由者並得於提起上訴後十日內向
本院補提理由書（均須按他造當事人之人數附繕本）。
                                      書記官　李信穎
中　　華　　民　　國　　94　　年　　12　　月　　26　　日
附錄本案論罪科刑法條全文：
刑法第330條
犯強盜罪而有第321條第1項各款情形之一者，處七年以上有期徒
刑。
前項之未遂犯罰之。
